【裁判字號】    90,易,3774
【裁判日期】    901227
【裁判案由】    侵占等
【裁判全文】
臺灣臺中地方法院刑事判決                          九十年度易字第三七七四號
    公  訴  人  臺灣台中地方法院檢察署檢察官
    被      告  甲○○
右列被告因業務侵占等案件，經檢察官提起公訴（九十年度偵字第一五一三七號），
本院判決如左：
    主  文
甲○○意圖為自己不法之所有，而侵占對於業務上所持有之物，累犯，處有期徒刑柒
月。
    事  實
一、甲○○前因竊盜案件，經臺灣高等法院台南分院於民國（下同）八十七年十二月
    十日判處有期徒刑二月，於八十八年六月十二日而執行完畢，猶不知警惕，自八
    十九年間某日起，受僱於晉生管理顧問有限公司（以下簡稱：晉生管理公司）擔
    任管理員工作，並於九十年四月中旬派駐台中市○○街三六三巷十八號「漢陞京
    華大樓」擔任管理員乙職，負責該大樓之門禁管制、信件收受，與向該大樓之住
    戶收取管理費、停車管理費等款項及收付帳款等事務，再轉交予該管理委員會之
    財務委員等事宜，係從事業務之人。詎甲○○竟基於意圖為自己不法所有之犯意
    ，於上開任職期間之九十年七月一日晚上二十時三十分許，在該大樓管理室內，
    利用經手收取丙○○繳交租用該大樓第七十七號停車管理費用之機會，將其職務
    上所收取自九十年四月五日至十月五日之租用停車管理費用共計新臺幣（下同）
    一萬五千元中，將其中丙○○所繳交九十年七月五日至十月五日共計七千五百元
    租用停車管理費，易持有為所有，將之侵占入已，挪為他用。而僅於翌日將丙○
    ○所繳交九十年四月五日至七月五日共計七千五百元之租用停車管理費交付予該
    大樓之管理委員會。嗣於同年七月三日因晉生管理公司人員查帳發覺有異，核對
    帳目後始悉上情。
二、案經晉生管理公司訴由台中市警察局第一分局報請臺灣台中地方法院檢察署檢察
    官偵查後起訴。
    理  由
一、右揭被告甲○○將該大樓丙○○所繳交九十年七月五日至十月五日共計七千五百
    元租用停車管理費，侵占入已，挪為他用之事實，迭據被告甲○○於偵、審中坦
    承不諱，而被告侵占如前揭停車管理費之金額及明細，除據晉生管理公司代表人
    丁○○與經理乙○○指述綦詳外，此外復有丙○○所繳交該大樓第七十七號租用
    停車管理費用各七千五百元之收據二紙（均影本、見偵查卷宗第十頁）在卷可資
    佐證，被告自白與事實相符，事證明確，其犯行洵堪認定，應依法論科。
二、查被告係上開漢陞京華大樓管理員，收取該大樓租用停車位所繳交之管理費用款
    項為其工作之一部分，自屬從事業務之人，其利用業務上收取租用車位管理費之
    機會，將業務上所持有丙○○所繳交租用停車管理費之七千五百元之費用，易持
    有為所有，而予以侵吞，挪供已用，核其前揭所為，係犯刑法第三百三十六條第
    二項之業務侵占罪。至公訴意旨另指被告於收受丙○○前揭費用後，分別開立二
    張收據，其中一張為該社區管理委員會收費收據，另一張則係自行盜用管理室之
    印章，偽造填寫之收據交給丙○○，因認被告此部分亦涉犯有之犯行刑法第二百
    十六條、第二百十條（收據之性質，屬於私文書，起訴書誤載為第二百十二條）
    行使偽造私文書、第二百十七條第二項盜用印章犯行云云。惟揆諸刑法處罰偽造
    文書罪之主旨，乃以之保護文書之實質的真正；且其構成要件尚以足生損害於公
    眾或他人為犯罪構成要件之一。而所謂足生損害云者，乃指他人事實上有因此一
    偽造或變造文書之結果受損害之虞而言；且按刑法第二百十條偽造文書罪之成立
    ，以無制作權人而捏造他人名義制作該文書為構成要件，如行為人對於此種文書
    本有制作權，縱令其制作之內容虛偽，且涉及他人之權利，除合於同法第二百十
    五條之規定，應依該條處罰外，尚難論以首開法條之罪（最高法院三十一年上字
    第二一二四號判例參照）。本件被告係漢陞京華大樓之管理員，該上開公訴人所
    指收據之章係「漢陞京華管理室收發章」，徵之被告係「漢陞京華大樓」擔任管
    理員乙職，負責該大樓之門禁管制、信件收受，與向該大樓之住戶收取管理費、
    停車管理費等款項及收付帳款等事務，揆之上開說明，被告自『有權使用』該大
    樓收發章。再觀諸該收據記載「七十七號租車（車位）、七月五日至十月五日，
    單價二千五元，總價七千五百元」之內容，此與被告所收取丙○○所繳交自九十
    年七月五日至十月五日共計七千五百元之租用停車管理費，並無不符。縱令被告
    所使用之收據式樣，與管理委員會之收據不同，然其內容並無不實可言，亦不生
    損害於丙○○或漢陞京華大樓，揆之前開說明，並無偽造私文書或盜用印章之可
    言，此外，又無其他積極證據足資證明被告涉有偽造私文書或盜用印章之事實，
    故公訴人認被告另犯刑法第二百十六條、第二百十條、第二百十七條第二項罪嫌
    ，尚有誤會，惟揆之上情，公訴人認被告此部分犯罪與本院判決有罪部分，具方
    法、結果之牽連關係，屬裁判上一罪，爰不另為無罪判決之諭知，附此敘明。又
    被告前因竊盜案件，經臺灣高等法院台南分院於八十七年十二月十日判處有期徒
    刑二月，於八十八年六月十二日而執行完畢之事實，業經被告供明在卷，並有臺
    灣高等法院檢察署刑案紀錄簡復表、本院被告全國前案紀錄表各一件附卷可稽，
    其於執行完畢後五年以內再犯有期徒刑以上之本罪，應依累犯之規定，加重其刑
    。爰審酌被告利用職務之便，侵占漢陞京華大樓租用停車管理費款項，侵占之金
    額僅七千五百元，且於犯罪後業積極欲與告訴人和解，本院爰審酌被告品行、犯
    罪動機、目的、手段，並考量其任職大樓管理員，本應有較高之操守，乃竟侵占
    管理費等以遂私慾，其動機、手段均值非難，及其生活狀況、智識程度，與犯罪
    後坦承不諱態度良好等一切情狀，量處如主文所示之刑。
據上論斷，應依刑事訴訟法第二百九十九條第一項前段、刑法第三百三十六條第二項
、第四十七條，罰金罰鍰提高標準條例第一條前段，判決如主文。
中      華      民    國    九十      年     十二     月    二十七    日
                                  臺灣台中地方法院刑事第六庭
                                      法  官  楊  熾  光
右正本證明與原本無異。
如不服本判決，應於判決送達後十日內，向本院提出上訴狀。
                                          書記官
中      華      民      國    九十      年     十二     月    二十七    日
附錄本案論罪科刑法條全文：
刑法第三百三十六條第二項
對於業務上所持有之物，犯前條第一項之罪者，處六月以上五年以下有期徒刑，得併
科三千元以下罰金。


司法院資訊處製作；財團法人民間司法改革基金會備份。
